【裁判字號】    97,海商小上,2
【裁判日期】    980818
【裁判案由】    損害賠償
【裁判全文】
臺灣臺北地方法院民事裁定           97年度海商小上字第2號
上  訴  人  泰安產物保險股份有限公司
法定代理人  丙○○
訴訟代理人  甲○○
被  上訴人  億通航運股份有限公司
法定代理人  乙○○
訴訟代理人  丁○○
上列當事人間請求損害賠償事件，上訴人對於中華民國97年1 月
18日本院臺北簡易庭96年度北海商小字第10號第一審判決提起上
訴，本院判決如下：
    主  文
上訴駁回。
第一審及第二審訴訟費用新臺幣貳仟伍佰元由上訴人負擔。
    事  實
一、按對於小額程序之第一審裁判，得上訴或抗告於管轄之地方
    法院，然非以其違背法令為理由，不得為之，民事訴訟法第
    436 條之24定有明文。而上訴狀應記載上訴理由，表明下列
    各款事項：（一）原判決所違背之法令及其具體內容。（二
    ）依訴訟資料可認為原判決有違背法令之具體事實，同法第
    436 條之25亦定有明文。又所謂判決違背法令，乃指判決不
    適用法規或適用不當，因此，判決如有可適用之法規而消極
    的不予適用，或不應適用之法規而積極的誤為適用等情形，
    且經上訴人對第一審判決如何違背法令，為具體之指摘，即
    應認其上訴為合法。本件上訴人係以原判決違背民事訴訟法
    第199 條、第199 條之1 第1 項、第222 條第3 項、民法第
    644 條而提起上訴，依前開說明，應認已對於小額程序第一
    審裁判，主張其違背法令為理由提起上訴，其上訴合於法定
    程式，核先敘明。
二、上訴意旨略以：本件運送採電報放貨之提貨方式，縱被上訴
    人簽發載貨證券，亦已由託運人繳還予被上訴人，原審判決
    誤將載貨證券交還被上訴人之舉證責任分配予上訴人，違背
    論理法則、經驗法則；上訴人於原審主張契約上請求及侵權
    行為請求，然該二項法律關係之請求究屬何種型態之訴之客
    觀合併，原審法院未盡闡明義務，且就被上訴人是否已簽發
    並交付載貨證券一節並未闡明，致二造未就此待證事實為適
    當完全之辯論，違反民事訴訟法第199 條第1 項第2 項、第
    199 條之1 第1 項；又海上運送若在運送人未填發載貨證券
    之前提下，運送物到達目的地並經受貨人請求交付後，受貨
    人即取得託運人依契約所生之權利，原審判決認定本件受貨
    人晉頂公司與被上訴人間無契約關係，違反民法第644 條之
    規定。原審判決自屬違背法令，爰依法提起上訴。
三、經查，上訴人雖指摘原審判決就載貨證券繳回乙節之舉證責
    任分配，違背論理法則、經驗法則云云，惟核其上訴理由狀
    所載內容，僅係就原審判決取捨證據、認定事實之職權行使
    ，指摘為不當。況載貨證券有表彰物權之效力，被上訴人既
    已簽發載貨證券予託運人，上訴人主張受貨人晉頂公司為本
    件運送貨物之所有權人，自應提出載貨證券或證明已將載貨
    證券原本交還運送人之事實。是原審判決就此部分舉證責任
    之分配，尚難認有何違反論理法則、經驗法則之情。上訴人
    此部分主張，即屬無據，不足採取。又查，原審法院既已認
    定被上訴人簽發載貨證券予託運人，則上訴人另以被上訴人
    未簽發載貨證券為論據，主張原判決違反民法第644 條，亦
    屬無據，委無可採。再查，綜觀原審全案審理過程，兩造就
    訴訟關係已為事實上及法律上之陳述，有原審言詞辯論筆錄
    、兩造提出之書狀、檢附之相關證據在卷可參，足認本件尚
    無聲明或陳述有不明瞭或不完足，應由審判長為必要處置之
    情形。上訴人主張原審就上訴人是否已取得或繳還載貨證券
    乙情，未按民事訴訟法第199條規定予以闡明，亦屬誤會，
    要無足採。另上訴人復主張原審未就其請求之標的盡闡明義
    務云云，然查，原審法院就本件請求權基礎，已分別於二次
    言詞辯論期日詢問上訴人在卷，則上訴人主張原審就此部分
    未予闡明，洵屬無據，亦非可取。
四、末按小額事件之第二審判決，倘依上訴意旨足認上訴為無理
    由者，得不經言詞辯論為之，民事訴訟法第436 條之29第2
    款定有明文。本件依上訴意旨足認原判決並無上訴人所指違
    背法令之情事，業如前述，上訴論旨指摘原判決不當，求予
    廢棄改判，洵無理由，爰不經言詞辯論而駁回之。
五、本件之訴訟費用，依後附計算書確定為如主文第二項所示金
    額。
六、據上論結，本件上訴為無理由，依民事訴訟法第436 條之32
    第1 項、第2 項、第449 條第1 項、第436 條之29第2 款、
    第78條、第436 條之19，判決如主文。
中    華    民    國    98    年    8     月    18    日
                 民事第六庭   審判長法  官  朱漢寶
                                    法  官  陳秀貞
                                    法  官  黃呈熹
以上正本係照原本作成。
本判決不得上訴。
中    華    民    國    98    年    8     月    18    日
                                    書記官  傅美蓮
計  算  書
項      目        金  額（新台幣）         備    註
第一審裁判費         1,000元
第二審裁判費         1,500元
合      計           2,500元


司法院資訊處製作；財團法人民間司法改革基金會備份。
